臺灣基隆地方法院基隆簡易庭小額民事判決
111年度基保險小字第7號
原      告  富邦產物保險股份有限公司

法定代理人  賴榮崇  
訴訟代理人  朱純伶  

被      告  劉昱成  


上列當事人間侵權行為損害賠償事件，本院於民國111年7月6日
辯論終結，判決如下：
    主      文
被告應給付原告新臺幣柒萬貳仟伍佰伍拾捌元，及自民國一百一
十一年六月三十日起至清償日止，按週年利率百分之五計算之利
息。
訴訟費用新臺幣壹仟元由被告負擔。
本判決得假執行。但被告如以新臺幣柒萬貳仟伍佰伍拾捌元為原
告預供擔保，得免為假執行。
    事實及理由
一、被告經本院合法通知，未於言詞辯論期日到場，核無民事訴
    訟法第386條所列各款情形，爰依同法第436條之23、第436
    條第2項、第385條第1項前段規定，准原告之聲請，由其一
    造辯論而為判決。
二、原告主張：
    被告於民國109年7月4日上午3時15分左右，無照騎乘原告承
    保之MXA-1799號普通重型機車（起訴狀誤繕為MAX-1799號）
    ，行經基隆市仁愛區仁二路137巷巷口時，不慎撞及趙心瑀
    騎乘之CUJ-505號普通重型機車，導致趙心瑀人車倒地並受
    有身體傷害（右側遠端橈骨骨折、月狀骨骨折），原告遂依
    強制汽車責任保險法第25條第1項、第27條第1項之規定，理
    賠趙心瑀新臺幣（下同）72,558元（含醫藥費、看護費以及
    就醫車資）；因被告乃強制汽車責任保險法第9條之被保險
    人，無照駕駛致人受傷，是依強制汽車責任保險法第29條第
    1項第5款、強制汽車責任保險單條款第5條第1項第5款以及
    侵權行為之法律關係，原告應可於上開保險給付之範圍內，
    代位趙心瑀請求被告賠償其所受損害，從而聲明：被告應給
    付原告72,558元，及自起訴狀繕本送達之翌日起至清償日止
    ，按週年利率5%計算之利息。
三、被告答辯：　
　　被告經本院合法通知，未於言詞辯論期日到場，亦未提出書
    狀為任何聲明及陳述。
四、本院判斷：
　㈠查被告於109年7月4日上午3時15分左右，無照騎乘MXA-1799
    號普通重型機車，沿基隆市仁二路137巷往杰山堡方向行駛
    ，途經設有「分向限制線」之S型彎道，疏未注意標線指示
    ，旋貿然跨越分向限制線並侵入對向車道，適有趙心瑀騎乘
    CUJ-505號普通重型機車（附載馮奕勛）沿對向車道駛抵該
    處，被告騎乘機車遂與趙心瑀騎乘機車迎面碰撞，導致趙心
    瑀人車倒地從而受有右側遠端橈骨骨折、月狀骨骨折等身體
    傷害乙情，業經原告提出基隆市警察局道路交通事故當事人
    登記聯單、基隆市警察局道路交通事故初步分析研判表、衛
    生福利部基隆醫院診斷證明書、臺北榮民總醫院診斷證明書
    等件為證，並據本院職權向基隆市警察局函調事故資料確認
    屬實，有基隆市警察局111年6月16日基警交字第1110041640
    號函暨道路交通事故現場圖、道路交通事故調查報告表㈠㈡、
    道路交通事故談話紀錄表、道路交通事故初步分析研判表、
    舉發違反道路交通管理事件通知單、員警蒐證照片等件存卷
    為憑，兼之被告經本院合法通知，既未到庭爭執，亦未提出
    書狀表明證據或有利於己之答辯以供審酌，是依上開證據調
    查結果，堪信「被告無照騎乘機車兼未注意標線指示，旋貿
    然跨越分向限制線並侵入對向車道」，即為上揭交通事故之
    肇事原因。
  ㈡按「汽車駕駛執照為駕駛汽車之許可憑證，由駕駛人向公路
    監理機關申請登記，考驗及格後發給之。汽車駕駛人經考驗
    及格，未領取駕駛執照前，不得駕駛汽車。」「駕駛人駕駛
    汽車，…應遵守道路交通標誌、標線、號誌之指示…」「分向
    限制線，用以劃分路面成雙向車道，禁止車輛跨越行駛，並
    不得迴轉。」道路交通安全規則第50條第1項、第90條第1項
    、道路交通標誌標線號誌設置規則第165條第1項訂有明文；
    又上開規定旨在保障公眾行車安全，核屬保護他人之法律，
    倘有違反，即應推定為有過失（民法第184條第2項規定參照
    ）。查被告無照騎乘機車兼未注意標線指示，以致貿然跨越
    分向限制線並侵入對向車道，從而迎面撞擊對向來車並使趙
    心瑀受有身體傷害，則被告自已明確違反道路交通安全規則
    之相關規定，其有過失甚明。第按因故意或過失，不法侵害
    他人之權利者，負損害賠償責任；汽車、機車或其他非依軌
    道行駛之動力車輛，在使用中加損害於他人者，駕駛人應賠
    償因此所生之損害，民法第184條第1項前段、第191條之2前
    段規定甚明。本件被告於旨揭時、地，既違反上開交通法規
    ，以致無從避免系爭事故之發生，則被告之過失行為與趙心
    瑀受傷之結果間，自有相當因果關係存在。準此，被告自應
    依法對趙心瑀負損害賠償責任。
  ㈢原告主張被告騎乘之MXA-1799號普通重型機車，乃原告承保
    之被保險汽車，被告則係強制汽車責任保險法第9條之被保
    險人，為此，原告已依強制汽車責任保險法之規定，就系爭
    事故理賠趙心瑀72,558元（含醫藥費、看護費以及就醫車資
    ）等情，業據原告提出與其主張相符之富邦產險汽（機）車
    險理賠申請書、強制險醫療給付費用表、衛生福利部基隆醫
    院醫療費用收據、臺北榮民總醫院住院醫療費用明細收據、
    門診醫療費用明細收據、交通費用證明書、看護證明、強制
    險受款人電匯同意書、賠案查詢資料等件為憑，經核無訛。
    按「汽車駕駛人，有下列情形之一者，處新臺幣六千元以上
    一萬二千元以下罰鍰，並當場禁止其駕駛：未領有駕駛執
    照駕駛小型車或機車。」道路交通管理處罰條例第21條第1
    項第1款訂有明文。而強制汽車責任保險法第29條第1項第5
    款則規定：「被保險人有下列情事之一，致被保險汽車發生
    汽車交通事故者，保險人仍應依本法規定負保險給付之責。
    但得在給付金額範圍內，代位行使請求權人對被保險人之請
    求權：……違反道路交通管理處罰條例第二十一條或第二十
    一條之一規定而駕車。」承前所述，被告於109年7月4日上
    午3時15分左右，「無照」騎乘MXA-1799號普通重型機車，
    疏未注意標線指示，以致貿然跨越分向限制線並侵入對向車
    道，從而迎面撞擊對向來車並使趙心瑀受有身體傷害，而應
    就趙心瑀負損害賠償之責，是原告即MXA-1799號普通重型機
    車之強制汽車責任保險人，理賠給付趙心瑀72,558元（含醫
    藥費、看護費以及就醫車資）以後，自得依上開規定，於其
    給付金額之範圍內，代位行使被害人即請求權人趙心瑀對於
    被告之侵權行為損害賠償請求權。
五、從而，原告基於侵權行為以及強制汽車責任保險法第29條第
    1項第5款之規定，請求被告給付72,558元，及自起訴狀繕本
    送達之翌日即111年6月30日起至清償日止，按週年利率5%計
    算之利息，為有理由，應予准許。
六、本件第一審裁判費為1,000元，此外別無其他費用支出，是
    本件訴訟費用確定為1,000元。爰依職權確定前開訴訟費用
    由敗訴之被告負擔。
七、本判決原告勝訴部分，係適用小額訴訟程序所為被告敗訴之
    判決，依民事訴訟法第436條之20之規定，應依職權宣告假
    執行，併酌情宣告被告預供相當之擔保金額後，得免為假執
    行。
中　　華　　民　　國　　111 　年　　7 　　月　　6 　　日
                  基隆簡易庭法  官   王慧惠
以上正本係照原本作成。　　　　　　　　　   
對於本件判決如有不服，應於收受送達後20日內向本院提出上訴
書狀，上訴於本院合議庭，並按他造當事人之人數附具繕本。
當事人之上訴，非以判決違背法令為理由不得為之，上訴狀應記
載上訴理由，表明下列各款事項：
㈠原判決所違背之法令及其具體內容。
㈡依訴訟資料可認為原判決有違背法令之具體事實。
如委任律師提起上訴者，應一併繳納上訴審裁判費。
中　　華　　民　　國　　111 　年　　7 　　月　　6 　　日
                            書記官   姚安儒